臺灣臺南地方法院民事裁定
110年度消債職聲免字第2號
債  務  人  黃建雄  


債  權  人  臺灣土地銀行股份有限公司

法定代理人  謝娟娟  
代  理  人  蘇炫心  
債  權  人  臺灣銀行股份有限公司

法定代理人  邱月琴  
代  理  人  蔡旭芳  


上列當事人聲請消費者債務清理事件，經本院裁定清算程序終止
後移送裁定免責，本院裁定如下：
    主  文
債務人黃建雄不免責。
    理  由
一、法院為終止或終結清算程序之裁定確定後，除別有規定外，
    應以裁定免除債務人之債務；法院裁定開始清算程序後，債
    務人有薪資、執行業務所得或其他固定收入，扣除自己及依
    法應受其扶養者所必要生活費用之數額後仍有餘額，而普通
    債權人之分配總額低於債務人聲請清算前2年間，可處分所
    得扣除自己及依法應受其扶養者所必要生活費用之數額者，
    法院應為不免責之裁定。但債務人證明經普通債權人全體同
    意者，不在此限；債務人有下列各款情形之一者，法院應為
    不免責之裁定。但債務人證明經普通債權人全體同意者，不
    在此限：㈠於7年內曾依破產法或本條例規定受免責。㈡故意
    隱匿、毀損應屬清算財團之財產，或為其他不利於債權人之
    處分，致債權人受有損害。㈢捏造債務或承認不真實之債務
    。㈣聲請清算前2年內，因消費奢侈商品或服務、賭博或其他
    投機行為，所負債務之總額逾聲請清算時無擔保及無優先權
    債務之半數，而生開始清算之原因。㈤於清算聲請前1年內，
    已有清算之原因，而隱瞞其事實，使他人與之為交易致生損
    害。㈥明知已有清算原因之事實，非基於本人之義務，而以
    特別利於債權人中之一人或數人為目的，提供擔保或消滅債
    務。㈦隱匿、毀棄、偽造或變造帳簿或其他會計文件之全部
    或一部，致其財產之狀況不真確。㈧故意於財產及收入狀況
    說明書為不實之記載，或有其他故意違反本條例所定義務之
    行為，致債權人受有損害，或重大延滯程序；債務人有前條
    各款事由，情節輕微，法院審酌普通債權人全體受償情形及
    其他一切情狀，認為適當者，得為免責之裁定，消費者債務
    清理條例（下稱消債條例）第132條、第133條、第134條、
    第135條分別定有明文。
二、本件聲請人於民國109年4月14日具狀向本院聲請清算，經本
    院以109年度消債清字第19號裁定自109年5月7日下午5時起
    開始清算程序，續由本院司法事務官以109年度司執消債清
    字第25號進行清算程序，由本院依職權分配清算財團財產新
    臺幣(下同)44,157元予各債權人，並確定在案，是本件可供
    清算債權分配之清算財團財產已分配完結，本院於109年11
    月2日以109年度司執消債清字第25號裁定清算程序終結等情
    ，業據本院依職權調取上開卷宗查證屬實，是本件應就聲請
    人有無不予免責之情事，予以調查。
三、依消債條例第136條規定，本院為裁定前，應予債權人及債
    務人陳述意見之機會，茲據：
  ㈠債務人陳述意見略以：債務人目前任職於大豐收商行，每月
    收入25,300元，扣除生活必要分用15,965元，僅餘9,335元
    ，故無法清償債務。因無法投保於勞保，才會投保於漁會，
    漁保是藉親戚之名義投保，伊名下並無魚塭。
　㈡臺灣土地銀行股份有限公司：
    債務人正值壯年(58年次)，具工作能力，本應開源、減少非
    必要支出，盡可能清償債務，始為消債條例「調整債務人與
    債權人之權利義務關係，及保障債權人之公平受償」之意旨
    。債務人積欠清算債務高達28,329,239元無法清償，今欲透
    過清算程序免除債務，實有為保障債權人之公平受償之立法
    意旨，不同意免責。
　㈢臺灣銀行股份有限公司：
　　未具狀表示意見。
四、就聲請人有無消債條例第133條、第134條規定之不免責情形
    ，本院調查及判斷如下：
  ㈠聲請人有消債條例第133條規定之不免責情形：
  ⒈關於「法院裁定開始清算程序後，債務人之薪資所得及其他
    固定收入，扣除自己及依法應受其扶養者所必要生活費用之
    數額後，有無餘額」乙節：
    聲請人主張自本院裁定開始清算後，仍任職於大豐收商行，
    每月薪資25,300元，業據提出薪資明細為證（見卷第31-35
    頁），而聲請人主張每月必要支出為15,965元，並未超過臺
    南市政府所公告之臺南市110年度最低生活費用每人每月13,
    304元之1.2倍即15,965元（消債條例第64條之2第1項參照）
    之標準，尚屬合理，應可採信。是以，聲請人於法院裁定開
    始清算程序後，仍有收入、扣除其所必要生活費用後尚有餘
    額9,335元【計算式：25,300－15,965＝9,335】之事實，應堪
    認定。
  ⒉關於「普通債權人之分配總額，是否低於聲請人聲請清算前2
    年間，可處分所得扣除自己及依法應受其扶養者所必要生活
    費用之數額」乙節：
    ⑴聲請人係於109年4月14日聲請清算，而其聲請清算前2年之
      所得共計607,200元【計算式：25,300×24＝607,200】，此
      有財產及收入狀況說明書、薪資單為證（見本院109年度
      消債清字第19號卷第25頁、第45至53頁)，是聲請人於107
      年4月起至109年4月期間，可處分所得金額合計為607,200
      元。
    ⑵聲請人於聲請清算時主張每月必要支出為14,866元，並未
      超過臺南市政府所公告之臺南市107至109年度最低生活費
      用每人每月12,388元、12,388元、12,388元之1.2倍，尚
      屬合理，應可採信。是聲請人於107年4月起至109年4月期
      間，自己所必要生活費用共計356,784元【計算式：14,86
      6×24＝356,784】，則聲請人於上開期間可處分所得607,20
      0元，扣除必要生活費用356,784元後，餘額為250,416元
      ）；又本件清算事件，經本院司法事務官進行清算程序後
      ，經將清算財團之財產44,157元分配完結後，於109年11
      月2日以109年度司執消債清字第25號民事裁定諭知清算程
      序終結，已如前述，是普通債權人之分配額為44,157元，
      明顯低於債務人聲請清算前2年間，可處分所得扣除其所
      必要生活費用之數額；而債權人臺灣土地銀行股份有限公
      司復已明確表明不同意其免責，揆之前揭規定，本院自應
      為不免責之裁定。
五、綜上所述，本件債務人有消債條例第133條所定法院應為不
    免責裁定之情形，且未經普通債權人全體同意其為免責之裁
    定，揆諸首揭規定，本院自應為不免責之裁定。惟債務人受
    不免責之裁定確定後，繼續清償達消債條例第133條規定之
    數額，且各普通債權人受償額均達其應受分配額時；或繼續
    清償債務，而各普通債權人受償額均達其債權額20％以上者
    ，仍得分別依消債條例第141條、第142條規定，向本院聲請
    裁定免責，附此敘明。
中　　華　　民　　國　　110 　年　　4 　　月　　9 　　日
                  民事第四庭  法  官  葉淑儀
以上正本證明與原本無異。
如不服本裁定，得於收受裁定正本後10日內向本院提出抗告狀，
並繳納抗告裁判費新臺幣1,000元。
中　　華　　民　　國　　110 　年　　4 　　月　　9 　　日
                              書記官  許榮成